【裁判字號】    99,台上,1010
【裁判日期】    990603
【裁判案由】    請求確認本票債權不存在
【裁判全文】
最高法院民事判決            九十九年度台上字第一０一０號
上  訴  人  保信開發企業有限公司
法定代理人  乙○○
訴訟代理人  簡坤山律師
被 上訴 人  甲○○
上列當事人間請求確認本票債權不存在事件，上訴人對於中華民
國九十八年十二月二十八日台灣高等法院再審判決（九十八年度
再字第四五號），提起上訴，本院判決如下：
    主  文
原判決廢棄，發回台灣高等法院。
    理  由
本件上訴人主張：原審法院九十六年度上字第一○三八號確定判
決認定伊所提出證明因飼養第二、三批雞，自民國九十二年十二
月二十六日起迄至九十三年二月四日止交付價值共新台幣（下同
）三百五十四萬六千九百十三元之雛雞、飼料與被上訴人之福懋
油脂股份有限公司（下稱福懋公司）出貨單（下稱第二、三批雞
之出貨單）上，被上訴人之簽名並非真正，惟伊於九十八年六月
十七日發現被上訴人在上開出貨單上之簽名，與其在第一批雞飼
養期間即九十二年八月三十日起至同年十二月六日止之福懋公司
出貨單（下稱第一批雞之出貨單）上之簽名完全相同，而被上訴
人就該第一批雞之出貨單係由其父李鳳儀以被上訴人名義簽收，
並無異議，且已付清該部分貨款，可證被上訴人有授權李鳳儀在
第二、三批雞之出貨單上簽名。又依證人蔡錦銓、潘雪霞、戴秀
娟、吳松澤（下稱蔡錦銓等）在台灣宜蘭地方法院九十七年度訴
字第六三九號刑事案件（下稱六三九號刑事案件）審理中之證言
，足證伊係為配合客戶領取禽流感之政府補助款，始更改價格證
明單之受證明人為李鳳儀，與契約關係仍存於兩造間無涉。上開
第二、三批雞之出貨單及刑案中之證言如經斟酌，伊可受較有利
益之裁判等情。依民事訴訟法第四百九十六條第一項第十三款規
定，提起本件再審之訴，求為將原確定判決關於駁回上訴人之上
訴，一部予以廢棄，改判駁回被上訴人於前訴訟程序第一審之訴
，及命被上訴人給付三百五十四萬六千九百十三元本息之判決。
原審駁回上訴人之再審之訴，係以：原確定判決事實及理由第三
項第三點記載，上訴人提出之出貨單，備註雖均有被上訴人之簽
名，然為被上訴人所否認，上訴人未證明為真正，且是項簽名亦
與被上訴人在系爭本票、飼養契約、授權書上之簽名不符，該等
出貨單難以作為有利於上訴人認定之依據等語，則原確定判決就
該出貨單已予斟酌，且上訴人既於前訴訟程序言詞辯論終結前即
知悉該出貨單之存在，其主張於九十八年六月十七日始發現云云
，亦與事實不符。又發見人證，不能據為再審之訴之事由。上訴
人以證人蔡錦銓等於刑案審理期間之證詞為再審事由，於法未合
等詞，為其判斷之基礎。
惟查原確定判決事實及理由欄第三項第三點雖記載：上訴人提出
之出貨單，備註均有被上訴人之簽名（原審卷第二六至三八頁）
等語，然附於前訴訟程序第一審卷第二六至三八頁之出貨單，僅
係九十二年十二月二十六日起至九十三年二月四日止之第二、三
批雞之出貨單，並非上訴人於提起再審之訴所提出之九十二年八
月三十日起至同年十二月六日止之第一批雞之出貨單（見原審再
字卷第五四至六○頁）。原審徒憑原確定判決是項記載，遽認上
訴人於提起再審之訴所提出之第一批雞之出貨單，業經原確定判
決斟酌，且為其於前訴訟程序言詞辯論終結前即知悉存在，已嫌
速斷。次查，上訴人係提出六三九號刑事案件判決乙件（見原審
卷第六二頁），主張證人蔡錦銓等於該案之證言如經斟酌，其可
受較有利益之裁判。果爾，上訴人似係以上開刑事判決為其發見
之新證物，主張有民事訴訟法第四百九十六條第一項第十三款規
定之再審事由。原審就此亦未詳加研求，即謂上訴人不得以發見
蔡錦銓等人證為再審之事由，並有可議。上訴論旨，指摘原判決
違背法令，求予廢棄，非無理由。
據上論結，本件上訴為有理由。依民事訴訟法第四百七十七條第
一項、第四百七十八條第二項，判決如主文。
中    華    民    國  九十九  年    六    月    三    日
                      最高法院民事第六庭
                          審判長法官  劉  福  來
                                法官  陳  國  禎
                                法官  陳  重  瑜
                                法官  吳  麗  女
                                法官  簡  清  忠
本件正本證明與原本無異
                                      書  記  官
中    華    民    國  九十九  年    六    月   十五   日
                                                      Ｖ

司法院資訊處製作；財團法人民間司法改革基金會備份。
